【裁判字號】    98,抗,117
【裁判日期】    980218
【裁判案由】    毒品危害防制條例
【裁判全文】
臺灣高等法院刑事裁定                  98年度抗字第117號
抗  告  人
即  被  告  甲○○
                    （現另案於臺灣臺北監獄執行中）
上列抗告人因違反毒品危害防制條例案件，不服臺灣板橋地方法
院中華民國97年12月24日所為裁定（93年度訴字第456 號），提
起抗告，本院裁定如下：
    主  文
原裁定撤銷，發回臺灣板橋地方法院。
    理  由
一、原裁定意旨略以：抗告人即被告甲○○因違反毒品危害防制
    條例案件，因傳拘未到，經原審法院於93年7 月27日裁定具
    保人張耀助繳納之保證金新台幣（下同）2 萬元沒入後，郵
    寄送達至抗告人戶籍地即台北縣三重市○○○路372 巷18號
    及陳報之居所地即台北縣新莊市○○○路313號7 樓之1。上
    開戶籍地經送達後，因遷移新址不明退回原審法院，惟居所
    地經送達後，郵務士員雖未能會晤抗告人，然已將該裁定正
    本於93年8 月10日交由同住該址之同居人蓋用「張耀助」印
    章簽收，有送達證書附卷可查。雖張耀助於93年7 月29日因
    另案於台灣台北看守所附設勒戒處所執行觀察、勒戒，有本
    院在監在押全國紀錄表在卷可稽，然上開送達證書上既蓋用
    有「張耀助」之印文，顯係由與抗告人及張耀助同居在上開
    居所地之不詳姓名之親屬誤蓋所致，其效力仍與送達抗告人
    本人相同，況抗告人係於93年8 月11日始另案入監執行，自
    無送達不合法之情。是抗告人遲至97年11月14日始向監所長
    官提出抗告書狀，提起抗告，已逾抗告之5 日期間，顯屬違
    背法律上之程式，應予駁回等語。
二、抗告意旨略以：本件裁定正本收受之日為93年8 月10日，惟
    蓋印之人「張耀助」已於93年7 月28日因案羈押於台北看守
    所，無從收受該裁定正本，故該裁定之送達顯不合法，自不
    生送達之效力。爰依法提起抗告等語。
三、按抗告期間，除有特別規定，為5 日，自送達裁定後起算，
    固為刑事訴訟法第406 條前段所明定，惟應以合法送達為前
    提，抗告期間始能起算。又刑事文書之送達，除刑事訴訟法
    第1編第6章有特別規定外，準用民事訴訟法之規定。而依民
    事訴訟法第137條第1項規定，訴訟文書原則上應送達於應受
    送達人本人，如有不獲會晤應受送達人者，始得將文書付與
    有辨別事理能力之同居人或受僱人。又文書送達於應受送達
    人本人收受，倘以簽名或按指印簽收，固較無爭議，如以蓋
    印方式簽收，原則上可推定印文表彰之人收受，惟如當事人
    提出反證證明非其本人或同居人或受僱人所收受，因涉及訴
    訟文書是否合法送達，法院即有調查之必要，俾便保障當事
    人之訴訟權利。
四、經查，本件原審法院沒入張耀助繳納保證金2 萬元裁定之送
    達證書送達方式欄，固由送達人勾選「未獲會晤本人，已將
    文書交與有辨別事理能力之同居人或受雇人」，並勾選「同
    居人」，再蓋用「張耀助」印章，並於印文旁書寫「兄弟代
    」，送達時間為「93年8 月10日」以示合法送達。惟張耀助
    早於「93年7 月29日」因案於臺灣臺北看守所附設勒戒處所
    執行觀察、勒戒，有本院在監在押全國紀錄表在卷可稽，顯
    然斯時張耀助刻正執行觀察、勒戒，無法簽收上開裁定，要
    屬無疑。又送達證書上「張耀助」印文旁雖繕寫「兄弟代」
    ，此究係表明「張耀助」係抗告人之兄弟而代為簽收，抑或
    由抗告人之其餘兄弟誤取「張耀助」之印章蓋於送達證書上
    ，尚難遽斷。倘係後者，則簽收之人既為抗告人之其餘兄弟
    ，且有辨別事理能力，上開送達自屬合法；倘係前者，則取
    用「張耀助」印章供郵務士蓋用之人，是否與抗告人居住在
    同一處所而繼續共同生活，並有辨別事理能力，容有探求之
    必要。且依送達證書僅蓋用「張耀助」印文，其旁繕寫「兄
    弟代」字樣，是否因此即能推斷係同居一處繼續生活之不詳
    姓名親屬誤蓋「張耀助」之印章簽收上開訴訟文書，而非其
    他未同居之親友取用，饒有斟酌之餘地。則本件送達實情究
    為如何，容有疑義。此涉及原審法院沒入張耀助繳納保證金
    之裁定是否合法送達，抗告人於97年11月14日提起抗告是否
    逾期，自有詳予查明之必要。原法院未予查明，率認該裁定
    係抗告人之不詳姓名之親屬誤蓋「張耀助」印章合法簽收而
    逕認本件抗告逾期，稍嫌率斷。抗告人據以指摘原裁定不當
    ，尚非無理由，應由本院將原裁定撤銷發回原法院查明後，
    更為適法之處理。
五、據上論斷，應依刑事訴訟法法第413條前段，裁定如主文。
中    華    民    國    98    年    2     月    18    日
                  刑事第二庭審判長法  官   洪光燦
                                  法  官   宋明蒼
                                  法  官   李麗玲
以上正本證明與原本無異。
不得再抗告。
                                  書記官   廖婷璇
中    華    民    國    98    年    2     月    18    日


司法院資訊處製作；財團法人民間司法改革基金會備份。
